臺灣高雄地方法院刑事判決　　　　　　　　　　　　　九十一年度訴字第六六六號
　　公　訴　人　臺灣高雄地方法院檢察署檢察官
　　被　　　告　甲○○
右列被告因偽證案件，經檢察官提起公訴（九十年度偵字第一○九○號），本院判決
如左：
    主  文
甲○○意圖他人受刑事處分，向該管公務員誣告，處有期徒刑陸月，緩刑參年。
    事    實
一、甲○○明知其與乙○○於民國八十七年三月五日（公訴人誤載為八十八年三月間
    ），合夥成立「基地台通信廣場」（下稱通信廣場），設立之初，因乙○○債信
    不佳，故徵得甲○○同意，以甲○○之名義擔任負責人。嗣甲○○不欲繼續參與
    經營退出合夥，乃由乙○○繼續經營，惟通信廣場積欠稅款，乙○○拖不繳清，
    甲○○受催繳補稅通知之擾，竟基於使乙○○受刑事處分之犯意，於八十九年二
    月十四日至臺灣高雄地方法院檢察署呈遞告訴狀，指控：乙○○利用為甲○○辦
    理行動電話門號之機會，取得甲○○之身分證影本，竟未經甲○○之同意，私自
    挪用該身分證影本，並盜刻甲○○之印章，以甲○○為『基地台通信廣場』名義
    負責人，向高雄市政府建設局申請營利事業設立登記，並核發營利事業登記證（
    高市建二商字第六七八四七○四九號），嗣受通知補繳欠稅，始知上情等語。案
    經臺灣高雄地方法院檢察署檢察官以八十九年度偵字第三七九六號提起公訴後，
    甲○○於同年六月十三日在本院就乙○○被訴偽造文書案件調查程序中（本院八
    十九年度訴字第一一二八號），就該案情有重要關係事項，以證人身分供前具結
    ，證稱：「（問：他曾為你辦手機？）有，我有交身分證影本給他，但沒有交印
    章給他」、「（問：他有叫你做『基地台通信廣場』負責人？）無，是因稅捐稽
    徵處叫我補稅，我才知此事」等語。嗣於同年八月八日，本院於前開乙○○被訴
    偽造文書案件審理程序中，甲○○自白其誣告犯行，稱通信廣場成立伊始，即同
    意出任名義負責人，致該案件判決乙○○無罪，並於同年十一月十八日確定。
二、案經臺灣高雄地方法院檢察署檢察官自動檢舉偵查起訴。
    理    由
一、訊據被告甲○○對於右揭誣指乙○○犯罪及出庭偽證之事實，於八十九年八月八
    日本院八十九年度訴字第一一二八號案件審理中及本件九十一年五月二十四日調
    查時，自白不諱，惟矢口否認有誣告及偽證之故意，辯稱：伊本只想告乙○○民
    事案件，結果因不懂法律，反告成刑事案件云云，惟查：
（一）被告右揭誣告及偽證之事實，業經乙○○指述綦詳，而被告在乙○○之偽造文
      書刑事案件中，於偵查、審理中所為誣告、偽證之陳述，均經本院調取臺灣高
      雄地方法院檢察署八十九年度偵字第三七九六號及本院八十九年度訴字第一一
      二八號刑事案件全案卷宗核閱屬實，有前開案卷筆錄影本在卷可稽；復有被告
      於八十八年七月三十日致高雄市稅捐稽徵處之承諾書、同年九月二十日之復查
      申請書、八十九年六月二日致國稅局之訴願書影本各乙份附卷足參；而乙○○
      所涉偽造文書案件，本院業以八十九年度訴字第一一二八號判決無罪，於八十
      九年十一月十八日確定乙節，亦經本院調閱該案卷審閱無訛，並有上開判決書
      一份及台灣高雄地方法院檢察署刑案資料查註紀錄表一份附卷可按，是被告前
      開自白其誣告乙○○之事實，堪信為真。
（二）至被告所辯原欲告民事案件，因不知法律規定而向檢方提出告訴，並無故意云
      云，觀諸被告於八十九年二月十四日所呈遞之告訴狀名稱顯為「刑事告訴詐欺
      狀」，再質之告訴狀內容所載：「該君之行為顯已觸犯詐欺之罪無疑‧‧‧請
      以（依）法提起公訴，治以因（應）得之罪，以懲不法」等語，可知被告初即
      以「刑事」告訴狀欲入乙○○於罪甚明；另按民事糾紛所涉者，無非金錢之賠
      償、給付，而該告訴狀中竟隻字未提及金錢紛爭，或請求被害人給付、賠償若
      干金額，況前案歷經約六月有餘之偵審程序，被告均指證不移，堅稱：伊因要
      辦手機而交付身分證影本予乙○○，並無同意擔任負責人等語，更與民事糾紛
      毫無相涉，益見被告初即具有誣告之故意，是其上開辯稱，無非卸飾之詞，不
      足採信。
（三）綜上所述，本件事證已臻明確，被告犯行洵堪認定，應依法論科。
二、按告訴人所述事實不能證明其係屬實，在對於被訴人為不起訴處分確定者，固不
    能謂告訴人因此即負誣告罪責，然此必以告訴人有出於誤會或懷疑被訴人有此事
    實，或對其事實張大其詞而為申告之情形，始足以當之，若告訴人以自己親歷被
    害事實，堅指被訴人有犯罪行為，指名向該管公務員告訴，經不起訴處分，認被
    訴人無此事實者，即不能謂告訴人不應負誣告罪責，最高法院著有三十二年上字
    第一八四號判例可參。次按刑法第一百六十八條規定，證人依法作證時，對案情
    有重要關係之事項，為虛偽之陳述，應負偽證罪責，而所謂「虛偽之陳述」，係
    證人對於所知實情故作與真正之事實相悖之陳述，而該陳述足以陷偵查或審判於
    錯誤之危險，至案情有重要關係之事項，係指該事項之有無，足以影響裁判之結
    果者而言。本件被告虛偽之證述，足以強化法院之心證，使裁判陷於錯誤之危險
    ，而足以影響裁判之結果，自屬「案件有重要關係之事項」。是核被告所為係犯
    刑法第一百六十九條第一項之意圖他人受刑事處分，向該管公務員誣告罪，及同
    法第一百六十八條之於執行審判職務之公署審判時，證人於案情有重要關係之事
    項，供前具結，而為虛偽陳述罪。被告所犯誣告及偽證二罪間，有方法、結果之
    牽連關係，為牽連犯，應依刑法第五十五條規定，從一重處斷，而該二罪係屬法
    定刑相同之罪，但被告之主要目的係誣告乙○○使之入罪，乃先行發動告訴，嗣
    再輔以偽證方式加強佐證，故所從之重罪應係其主要犯罪目的之誣告罪。又被告
    於誣告乙○○偽造文書案件在本院審理期間之八十九年八月八日，即該案判決無
  罪確定前之同年十一月十八日，自白其誣告之事實，有本院八十九年度訴字第一
    一二八號八十九年八月八日、同年九月十九日訊問筆錄附卷可參，依同法第一百
    七十二條減輕其刑。爰審酌被告誣指他人犯罪，浪費無益之司法資源，進行偵審
    程序，對國家司法權之行使、審判之公正性危害非輕，並使乙○○飽受訟累，身
    心蒙受鉅創，惟念及其於犯罪時尚屬年輕識淺，智慮未深，且乙○○確有欠稅未
    繳，致被告無計可施而出此下策等一切情狀，爰量處如主文所示之刑。又被告前
    未曾受有期徒刑以上刑之宣告，此有被告之臺灣高等法院被告全國前案紀錄表及
    臺灣高雄地方法院檢察署刑案資料查註紀錄表附卷可按，其因短於思慮，致觸犯
    本案犯行，經此偵審程序，應知所警愓，諒無再犯之虞，本院因認前開對被告宣
    告之刑以暫不執行為當，爰併諭知緩刑三年，用啟自新。
三、據上論斷，應依刑事訴訟法第二百九十九條第一項前段、刑法第一百六十九條第
    一項、第一百六十八條、第一百七十二條、第五十五條、第七十四條第一款，判
    決如主文。
本案經檢察官洪期榮到庭執行職務。
中      華      民      國    九十一    年      九      月     十六     日
                              臺灣高雄地方法院刑事第四庭
                                          審判長法  官  黃建榮
                                                法  官  楊宗翰
                                                法  官  曾鴻文
右正本證明與原本無異。
如不服本判決，應於判決送達後十日內，向本院提出上訴狀。
                                                書記官    王高山
中    華    民    國      九十一      年      九      月      十七      日
